【裁判字號】    99,審訴,3173
【裁判日期】    991027
【裁判案由】    偽造文書
【裁判全文】
臺灣高雄地方法院刑事判決            99年度審訴字第3173號
公  訴  人  臺灣高雄地方法院檢察署檢察官
被      告  甲○○
上列被告因偽造文書案件，經檢察官提起公訴（99年度偵字第23
452號、第23453號），被告就被訴事實為有罪陳述，經本院告知
簡式審判程序意旨，並聽取公訴人及被告之意見後，裁定由受命
法官獨任進行簡式審判程序審理，判決如下：
    主  文
甲○○犯行使偽造私文書罪，處有期徒刑伍月，如易科罰金，以
新臺幣壹仟元折算壹日，如附表編號1 至2 所示之偽造署押，均
沒收之。又犯偽造署押罪，處有期徒刑參月，如易科罰金，以新
臺幣壹仟元折算壹日，如附表編號3 所示之偽造署押，沒收之。
應執行有期徒刑柒月，如易科罰金，以新臺幣壹仟元折算壹日。
如附表所示之偽造署押，均沒收之。
    事  實
一、(一)甲○○前因違反兒童及少年性交易防制條例等案件，經法
    院判處應執行有期徒刑6年11月確定，然其不願入監執行而
    逃匿無蹤，遂由臺灣臺南地方法院檢察署於民國97年1月11
    日發佈通緝在案。然其為掩飾行藏，竟先於97年3月4日凌晨
    3時許，駕駛車牌號碼NQ—5188號自用小客車行經臺中市○
    ○區○○路、何厝街交岔口時，為避免員警發現其通緝犯之
    身分並發覺其酒後駕駛動力交通工具之犯嫌，竟拒絕接受執
    行攔檢勤務之臺中市警察局交通警察隊直屬分隊員警陳信成
    所為之呼氣酒精濃度測試，並佯稱其姓名為「何志平」，進
    而接續於附表編號1、2所示之臺中市警察局舉發違反道路交
    通管理事件通知單（一式三聯）、呼氣酒精濃度測試報告單
    上偽造「何志平」之署押各1 枚，足以生損害於何志平及道
    路交通管理、刑事前案資料比對之正確性。
    (二)甲○○嗣又於97年3月19日10時30分許，至臺中縣潭子鄉
    調解委員會參加對閻新生、呂隆峰等人於96年12月12日午
    後，在臺中縣潭子鄉○○路○段1巷8號旁農地花園內所發生
    之傷害、妨害名譽一案調解時，對閻新生、呂隆峰、調解委
    員會主席粘陳秋日、調解委員會秘書江大銘佯稱其姓名為「
    何志平」，並接續在如附表編號3所示之臺中縣潭子鄉調解
    委員會調解書上偽造「何志平」之署押各1枚，足以生損害
    於何志平及刑事前案資料比對之正確性。
二、案分別經臺中市警察局報請臺灣臺中地方法院檢察署檢察官
    陳請臺灣高等法院檢察署檢察長令轉及臺灣臺中地方法院檢
    察署檢察官自動檢舉簽請臺灣高等法院檢察署檢察長令轉臺
    灣高雄地方法院檢察署檢察官偵查起訴。
    理  由
一、本件被告甲○○所犯均為死刑、無期徒刑、最輕本刑為3 年
    以上有期徒刑以外之罪，其於準備程序中就被訴事實為有罪
    之陳述，經本院告知簡式審判程序之旨，並聽取當事人意見
    後，合議庭認宜進行簡式審判程序，爰依刑事訴訟法第273
    條之1 第1 項規定，裁定本件由受命法官獨任進行簡式審判
    程序，合先敘明。
二、前揭事實，業據被告甲○○於偵訊及本院審理中均坦承不諱
    ，核與被害人何志平、證人閻新生於警詢及偵查中陳述、證
    人林金芳於警詢中陳述之情節相符。此外，復有照片、呼氣
    酒精濃度測試報告單、臺中市警察局舉發違反道路交通管理
    事件通知單、臺中縣潭子鄉調解委員會調解書可資佐憑。綜
    上所述，被告上開任意性之自白既有前揭證據可佐，核與事
    實相符，自得採為論罪科刑之依據，是本案事證已臻明確，
    被告犯行洵堪認定，應予依法論科。
三、按在舉發違反道路交通管理事件通知單「收受通知聯者簽章
    」欄內偽簽他人姓名，自不待依據習慣或特約，單從形式上
    觀察，即足以知悉係表示由該他人名義出具領收通知聯之證
    明，此與事先在印妥內容之收據上偽簽他人姓名之情形，無
    分軒輊，當然屬於刑法第210 條所稱之私文書（最高法院83
    年度台上字第6631號著有判例意旨可資參照）。本件被告甲
    ○○於附表編號1所示之舉發違反道路交通管理事件通知單
    （中市警交字第GE0000000號）上之收受通知聯者簽章欄內
    ，偽造「何志平」之署押，以表示已收受該通知單，復交予
    執勤警員，顯然就該具有私文書性質之通知單內容有所主張
    而行使之，足以生損害於警察機關對道路交通管理之正確性
    及何志平。又按偵查機關所製作之逮捕通知書、權利告知書
    ，其上若備有「收受人簽章欄」，由形式上觀察，於該欄內
    簽名及捺指印，即足表示由該姓名之人收受斯項通知書、告
    知書之證明，是若有冒名而為之者，即應成立偽造私文書罪
    ；倘偵查機關所製作之逮捕通知書、權利告知書，其上僅備
    有「被通知（告知）人簽章欄」，則在該等欄位下簽名及捺
    指印時，僅處於受通知（告知）者之地位，尚不能表示其係
    有製作何種文書之意思及曾為何項意思表示，故若有冒名而
    為之者，應認成立偽造署押罪（最高法院91年度臺非字第
    295號判決參照）。而被告分別於附表編號2至3所示之酒精
    濃度測試單受測者欄、調解書聲請人欄等處簽名，僅係表明
    被訊問人別、或見證公務人員製作文件作業過程無訛，尚無
    從表示製作名義人及表彰一定法律上之用意，上開文件製作
    權人仍係員警或調解人員，應認均僅係單純偽造署押，與偽
    造私文書無涉（參見台灣高等法院高雄分院97年度上訴字第
    501 號判決意旨）。是核被告就事實欄一(一)所為，係犯刑法
    第216 條、第210 條之行使偽造私文書罪；就事實欄一(二)所
    為，係犯刑法第217 條第1 項偽造署押罪。被告就事實欄一
    (一)先後於附表編號1 至2 所示之文書上偽造「何志平」之簽
    名多次，及持偽造如附表編號1 所示之文書交付予司法警察
    而行使之，從客觀上觀察，均係於同一刑事案件中，欲達同
    一逃避刑責目的之接續數個舉動，在主觀上顯係基於一貫之
    犯意，在客觀上各動作係時間密切接近接續地侵害同一法益
    所為，且各行為獨立性極為薄弱，難以強行分開，應視為數
    個舉動之接續施行，應包括於一行為予以評價，均為接續犯
    。又被告就事實欄一(二)所為於調解書上偽造署押之多次行為
    ，地點相同、時間密接，亦應論以接續犯。被告就事實欄一
    (一)所為接續多次偽造署押，為偽造私文書之階段行為，而偽
    造私文書之低度行為，又為行使之高度行為所吸收，皆不另
    論其偽造署押及偽造私文書罪。被告所犯上開行使偽造私文
    書罪、偽造署押罪，犯意各別，應予分論併罰。
四、爰審酌被告為掩飾通緝犯身分及逃避刑責，竟偽造何志平之
    簽名署押，並交付予執法警員，復又於調解書上偽造何志平
    之簽名署押，其行為足生損害於何志平、臺中市政府警察局
    對交通事件管理、臺中縣潭子鄉調解委員會文書製作與上開
    機關對刑事前案資料比對之正確性，所為非是，惟念其犯後
    已坦承犯行、態度尚可，及其之犯罪動機、目的、手段及所
    生損害等一切情狀，爰酌情分別量處如主文所示之刑，併均
    諭知以新臺幣1000元折算1日為其易科罰金之折算標準，並
    定其應執行之刑，及諭知易科罰金之折算標準。
五、如附表編號1 所示之私文書一式三聯正本，雖係被告所偽造
    ，惟業經被告交付予承辦警員，顯已非屬被告所有，爰不予
    宣告沒收，惟上開私文書上及附表編號2 、3 所示偽造之「
    何志平」署名，均係被告所偽造，應依刑法第219 條規定，
    無論屬於犯人所有與否，均宣告沒收。
據上論結，應依刑事訴訟法第273 條之1 第1 項、第299 條第1 
項前段，刑法第216 條、第210 條、第217 條第1 項、第219 條
、第51條第5款、第9款、第41條第1項前段、第8項，判決如主文
。
本案經檢察官李英霆到庭執行職務。
中    華    民    國    99    年    10    月    27    日
                  刑事第十庭    法  官  廖建瑜
以上正本證明與原本無異。
如不服本判決應於收受送達後10日內向本院提出上訴書狀，並應
敘述具體理由；如未敘述上訴理由者，應於上訴期間屆滿後20日
內向本院補提理由書（均須按他造當事人之人數附繕本）「切勿
逕送上級法院」。
中    華    民    國    99    年    10    月    27    日
                                書記官  林介欽

  
附錄論罪科刑法條：
中華民國刑法第210 條
偽造、變造私文書，足以生損害於公眾或他人者，處5 年以下有
期徒刑。

中華民國刑法第216 條
行使第210 條至第215 條之文書者，依偽造、變造文書或登載不
實事項或使登載不實事項之規定處斷。

中華民國刑法第217 條
偽造印章、印文或署押，足以生損害於公眾或他人者，處 3 年
以下有期徒刑。
盜用印章、印文或署押，足以生損害於公眾或他人者，亦同。

附表
┌──┬───────┬──────┬─────────┐
│編號│文  件  名  稱│欄      位  │偽  造  之  署  押│
├──┼───────┼──────┼─────────┤
│ 1  │臺中市警察局舉│收受通知聯者│偽造「何志平」之署│
│    │發違反道路交通│簽章欄      │名3枚（含複印）。 │
│    │管理事件通知單│            │                  │
│    │（中市警交字第│            │                  │ 
│    │GE0000000 號）│            │                  │
│    │一式三聯      │            │                  │
├──┼───────┼──────┼─────────┤
│ 2  │酒精濃度測試單│受測者欄    │偽造「何志平」之署│
│    │              │            │名1枚             │
├──┼───────┼──────┼─────────┤
│ 3  │臺中縣潭子鄉調│聲請人欄（警│偽造「何志平」之署│
│    │解委員會調解書│(二)卷第28頁（│名各1枚。         │
│    │2紙           │未經法院核定│                  │
│    │              │）、臺中地檢│                  │
│    │              │97偵20692卷 │                  │
│    │              │第33頁（已經│                  │
│    │              │法院核定）各│                  │
│    │              │1紙）       │                  │
└──┴───────┴──────┴─────────┘

司法院資訊處製作；財團法人民間司法改革基金會備份。
